【裁判字號】    98,簡上,57
【裁判日期】    980721
【裁判案由】    詐欺
【裁判全文】
台灣基隆地方法院刑事判決              98年度簡上字第57號
公  訴  人  台灣基隆地方法院檢察署檢察官
上  訴  人
即  被  告  丁○○
                    樓
                    國民
上列上訴人因被告詐欺案件，不服本院基隆簡易庭97年度基簡字
第1601號中華民國97年12月31日所為第一審刑事簡易判決（偵查
案號：97年度偵字第4755號），提起上訴，本院管轄第二審之合
議庭判決如下：
    主  文
上訴駁回。
    事實及理由
壹、書類引用
    原審簡易判決以被告丁○○詐欺得利，觸犯刑法第339 條第
    2 項之詐欺得利罪，判處拘役20日；如易科罰金，以新台幣
    一千元折算一日。本院審理結果，認為第一審簡易判決之認
    事用法及量刑均無不當，應予維持，爰引用附件第一審簡易
    判決書所記載之事實、證據及理由，並作補充之說明。
貳、上訴意旨
    被告上訴意旨原稱：彼此上車後已經談好車資為新台幣（下
    同）400 元，其已如數先付，未料，告訴人司機要其補差額
    200 元，其不同意才鬧進警察局云云（980424準備程序筆錄
    第2 頁；980519審判筆錄第11頁）；嗣於最後審理時，才坦
    承犯罪（980717審判筆錄第2 、4 頁）。
、駁回理由
    本院依下列理由，認為原審簡易判決之認事用法及量刑俱無
    違誤，並無撤銷改判之事由，被告之上訴為無理由，應予駁
    回：
一、事實認定
    經查：被告之犯罪事實，業據被告於最後審判期日坦承不諱
    ，核與告訴人即證人乙○○於警詢指訴及審判中具結後證述
    之情節相符，並經證人即現場處理之基隆市警察局第三分局
    七堵派出所警員丙○○於審判中具結後證明屬實，足見被告
    最後之自白與事實相符，可以採信。其次，被告前此雖否認
    犯行，辯稱：其有支付車資400 元云云；然查：證人乙○○
    司機於審判中證稱：被告在台北市○○○路與中華路口上車
    時，並未言明車資，直到車上高速公路至汐止時，才自稱身
    上只有400 元，要求車資只付400 元，惟其不同意；被告要
    求在八堵下車，又轉至七堵某巷口，佯稱要去取車資，即下
    車跑掉；其跟著下車追逐六、七十公尺追上後，被告說沒錢
    ，卻在麵攤吃麵，其乃報警；本件車資大約是690 元等情（
    980519審判期日第4 頁）。再者，證人即丙○○警員證稱：
    其到場時，被告係坐在麵攤吃麵，略有酒意，惟意識清楚；
    辯稱其已支付400 元，惟告訴人司機則否認之；被告係在明
    德一路與自治街口下車，麵攤是在五、六十公尺外之崇信街
    等情（980519審判期日第7 頁）。依據本院職務上所已知之
    事項，自台北市○○○路與中華路口搭乘計程車至基隆市，
    下八堵交流道再轉至七堵明德一路與自治街口，其計程車費
    用應在七百元左右，可見告訴人指稱計程車費是六九０元應
    無不合。因此，若無特別原因，計程車司機絕無願意以400
    元成交之理；何況，衡之目前交易常情，無論按錶計費或事
    先議價，計程車乘客皆在下車時付款，似乎未聞有先行交付
    車費之情事；乃被告空言指稱其已在車上付款云云，自不可
    信。綜上所述，被告否認係卸責之詞，不足採信；從而其犯
    行洵堪認定。
二、法律適用
    核被告所為，係犯刑法第339 條第2 項、第1 項之詐欺得利
    罪。
三、不予緩刑
    被告雖然在最後審判期日坦承犯行，並當庭交付2100元給告
    訴人收受；然原審量處拘役20日，已屬從輕量刑，本院認為
    被告在審判過程中並未自始坦承犯行，其犯罪後之態度不能
    認為良好，縱已經賠償2100元，亦不足據此以邀緩刑之寬典
    ，爰不予緩刑之宣告。
肆、據上論斷
    應依刑事訴訟法第455 條之1 第1 項、第3 項、第368 條、
    第373 條，判決如主文。
本案經檢察官甲○○到庭執行職務。
中    華    民    國    98    年    7     月    21    日
                  刑事第二庭審判長法  官  陳  志  祥
                                  法  官  陳  伯  厚
                                  法  官  邰  婉  玲
以上正本證明與原本無異。
本件判決不得上訴。
中    華    民    國    98    年    7     月    21    日
                                  書記官  王  月  娥
附錄：
刑法第339條：
意圖為自己或第三人不法之所有，以詐術使人將本人或第三人之
物交付者，處五年以下有期徒刑、拘役或科或併科一千元以下罰
金。
以前項方法得財產上不法之利益或使第三人得之者，亦同。
前二項之未遂犯罰之。
附件一：
臺灣基隆地方法院刑事簡易判決        97年度基簡字第1601號
聲  請  人  臺灣基隆地方法院檢察署檢察官
被      告  丁○○   男  51歲（民國○○年○ 月○ 日生）
                     住臺北縣板橋市○○街42巷29號3 樓
                     居基隆市安樂區○○○路121 巷26之9
                     號2 樓
                     國民身分證統一編號；Ｚ000000000
上列被告因詐欺案件，經檢察官聲請以簡易判決處刑（97年度偵
字第4755號），本院判決如下：
    主      文
丁○○意圖為自己不法之所有，以詐術得財產上不法之利益，處
拘役貳拾日，如易科罰金，以新臺幣壹仟元折算壹日。
    事實及理由
一、本案事實；
    丁○○基於為自己不法利益之犯意，於民國97年11月7 日凌
    晨0 時15分許，在臺北市○○○路與中華路口，向車牌號碼
    069-QC號營業小客車（即計程車）司機乙○○詐稱欲跳錶付
    費搭乘計程車，上車後囑咐開往至基隆廟口夜市○○○○道
    中山高速公路汐止收費站時，向乙○○佯稱僅欲支付車資40
    0 元等語，惟乙○○表示不同意，堅持要以跳錶計算車資，
    並要等到達目的地再說。嗣行經八堵交流道時，丁○○指示
    其下交流道往七堵方向行駛，後於97年11月7日凌晨0時55分
    許，乙○○駕駛該車行至基隆市七堵區○○○路171 號前，
    即向丁○○索取車資及高速公路過路費共690 元，丁○○即
    向乙○○謊稱要去拿錢，即逕行下車離開並欲搭乘其他計程
    車，經乙○○沿途追趕並攔阻，並於基隆市七堵區○○○路
    崇信街口攔阻後仍拒不支付，嗣經乙○○報警始悉上情。
二、證據及認定事實之理由：
    訊據被告於警詢及檢察官訊問時固均供承於上開時、地確有
    搭乘乙○○所駕駛之前開計程車，上車後雙方即約定車資為
    400 元，嗣於抵達目的地後其並未給付車資之事實，惟否認
    有何詐欺得利之犯行，並辯稱其上車時有跟被害人說到七堵
    是400 元，並且一上車其就給錢了，到達七堵後，被害人又
    跟其收400 元，因其不願給付，因此請被害人通知警察來處
    理云云。惟查：
  (一)被告於97年11月7 日凌晨0 時15分許，在臺北市○○○路與
    中華路口，搭乘被害人所駕駛之車牌號碼069-QC號營業小客
    車前往基隆市七堵區○○○路171 號，且被告未付車資之事
    實，業據證人即被害人乙○○指訴綦詳，且當時到場處理之
    警員丙○○於偵訊中亦證述明確。
  (二)被告雖以前詞置辯，惟被告為具社會經驗之51歲成年人，當
    知自臺北市搭計程車前往基隆市之車程非短、所費不貲，其
    自應於搭乘計程車前先行檢視並確認車資多寡，而無貿然搭
    乘之理。又倘被告確於搭乘上開計程車時，即與被害人約定
    車資多寡，被害人又何需仍開啟車資收費表，並依跳表方式
    向被告收取車資。又被告抵目的地之際，始發覺雙方對於車
    資之計價方式不同，至少應於抵達目的時即刻向被害人說明
    其無法支付車資之緣由及商討解決之道，甚或可由雙方共同
    前往警局請求協助，方式所在有多，豈有竟旋即下車離開並
    搭乘其他計程車離開之理？是被告所辯，顯與常情有違，洵
    不足採。堪認被告於搭乘前開計程車之始，即無給付車資之
    意，所為顯係出於詐欺犯意甚明。綜上所述，本件事證明確
    ，被告犯行洵堪認定，應予依法論罪科刑。
三、論罪科刑：
    核被告丁○○所為，係犯刑法第339條第2項之詐欺得利罪。
    爰審酌被告搭乘計程車，竟誆騙被害人搭載其如此遠途之距
    離，其犯罪之動機、目的、手段、所詐得利益，迄未賠償被
    害人所受損害，犯罪所生之危害，素行尚可等一切情狀，量
    處如主文所示之刑，並諭知易科罰金之折算標準。
四、據上論斷，應依刑事訴訟法第449條第1項，刑法第339條第2
    項、第41條第1項，刑法施行法第1條之1，判決如主文。
如不服本判決，得自收受送達之日起10日內，向本院提起上訴。
中    華    民    國    97    年    12    月    31    日
                  基隆簡易庭法    官  齊潔
以上正本證明與原本無異。
如不服本判決，應於判決送達後10日內，向本院提出上訴書狀，
上訴於本院合議庭，並按他造當事人之人數附具繕本。
中    華    民    國    97    年    12    月    31    日
                            書 記 官  王月娥
附件二：
臺灣基隆地方法院檢察署檢察官聲請簡易判決處刑書
                                      97年度偵字第4755號
    被      告  丁○○  男  51歲（民國○○年○月○日生）
                        籍設臺北縣板橋市○○街42巷29號3
                        樓
                        現居基隆市安樂區○○○路121 巷26
                        -9號2樓
                        國民身分證統一編號：Ｚ000000000號
上列被告因詐欺案件，業經偵查終結，認為宜以簡易判決處刑，
茲敘述犯罪事實及證據並所犯法條如下：
              犯罪事實
一、丁○○於民國97年11月7 日凌晨0 時15分許，在臺北市○○○路與中華路口，搭乘由乙○○所駕駛車號069-QC號計程車
    欲至基隆廟口夜市，詎竟為圖不支付搭乘計程車之不法所有
    之犯意，途經國道中山高速公路汐止收費站時，向乙○○佯
    稱欲支付車資400 元等語，乙○○表示等到達目的地再說，
    嗣行經八堵交流道之際，丁○○改指示其下交流道往七堵方
    向行駛，於97年11月7 日凌晨0 時55分許，該車行至基隆市
    七堵區○○○路171 號前，丁○○復向乙○○謊稱要去拿錢
    ，即逕行下車閃躲離去，經乙○○沿途追趕，在基隆市七堵
    區○○○路崇信街口攔阻後仍拒不支付，嗣經乙○○報警始
    悉上情。
二、案經乙○○訴由基隆市警察局第三分局報告偵辦。
              證據並所犯法條
一、訊據被告矢口否認上開犯行，辯稱：其已支付車資400元，
    到七堵後又要跟伊收400元等云云，惟查上開事實業據證人
    即告訴人乙○○於警詢及偵查中證述綦詳，復經當時前去
    處理之員警丙○○到庭證述明確，是本件事證明確，被告犯
    嫌均堪以認定。
二、核被告所為，係犯刑法第339條第2項詐欺得利罪嫌。
三、依刑事訴訟法第451條第1項聲請逕以簡易判決處刑。
    此致
臺灣基隆地方法院基隆簡易庭
中    華    民    國    97    年    12    月    8     日
                              檢 察 官  李 明 哲
本件正本證明與原本無異
中    華    民    國    97    年    12    月    9     日
                              書 記 官  王 建 龍


司法院資訊處製作；財團法人民間司法改革基金會備份。
